【裁判字號】    88,易,2345
【裁判日期】    890330
【裁判案由】    詐欺
【裁判全文】
臺灣臺北地方法院刑事判決                        八十八年度易字第二三四五號
    公  訴  人  臺灣臺北地方法院檢察署檢察官
    被      告  張參情
右列被告因詐欺案件，經檢察官提起公訴（八十八年度偵緝字第二七六號），本院判
決如左：
    主      文
張參情連續意圖為自己不法之所有，以詐術使人將本人之物交付，處罰金壹萬元，如
易服勞役以參佰元折算壹日。
    事      實
一、張參情曾於民國（下同）八十年間因詐欺案件，經台灣高等法院判處有期徒刑二
    月，緩刑二年確定；於緩刑期滿後仍不知悛悔，明知所得來源有限及財務已週轉
    困難，且明知使用信用卡消費，係發卡銀行代其給付消費款予店家，其應於翌月
    將所消費之數額給付信用卡所屬之發卡銀行；竟基於意圖為自己不法所有之概括
    犯意，於八十五年六月一日，自稱係頂壹國際企業有限公司之經理，並提出其身
    分證影本、土地及建物所有權狀等相關資料，以證明其有清償能力，向美商花旗
    銀行股份有限公司台北分公司（下稱花旗銀行）同時申請「ＶＩＳＡ」及「ＭＡ
    ＳＴＥＲ」信用卡各一張，花旗銀行承辦人員誤信為真，陷於錯誤，而核發「Ｖ
    ＩＳＡ」卡號為四五六三—一八００—七九三０—一八０一及「ＭＡＳＴＥＲ」
    卡號為五四三三—七四００—二七九二—四四０三各一張信用卡予張參情使用。
    張參情於取得信用卡後，即迫不及待，連續持上開二張信用卡，或預借現金，或
    至花旗銀行之特約店消費，使花旗銀行信用卡之承辦人員陷於錯誤，同意讓張參
    情預借現金或刷卡消費；張參情於刷卡期間均僅繳納足以維持信用卡免被取消刷
    卡之最低應繳金額，讓花旗銀行承辦人員誤信張參情有付款能力，而讓張參情繼
    續持卡詐騙，迄八十六年一月間，張參情上開二張信用卡已累積新台幣（下同）
    十七萬四千一百七十二元，未繳款，經花旗銀行催收人員催繳，均避不見面，花
    旗銀行催收人員遂對其申請信用卡時所提出之不動產進行追討，始發現張參情所
    提出之土地及房屋，早在八十年間即遭拍賣，始知受騙。
二、案經花旗銀行訴由臺灣臺北地方法院檢察署檢察官偵查起訴。
    理      由
一、訊據被告張參情坦承有向花旗銀行申請ＶＩＳＡ及ＭＡＳＴＥＲ各一張信用卡，
    並持卡消費、借款之情事；惟矢口否認有詐欺之犯行，辯稱：伊取得信用卡後，
    消費、借款均有繳款，嗣因工作出國而未收到花旗銀行催繳之通知，且當時申請
    信用卡係由公司統一辦理，公司會計將伊置於公司之土地及建物所有權狀等資料
    向花旗銀行提出做為有清償能力證明之事，伊並不知悉云云。然本院查：
    （一）依一般申請信用卡之常規，均由使用人親自辦理；且交予發卡銀行作為有
          清償能力證明之文件，一般均由申請人親自提出，或由申請者之代理人提
          出，惟不論申請人親自提出，或由代理人提出，申請人必知情；本件被告
          辯稱：交予花旗銀行作為有清償能力證明之所有權狀，係由公司會計提出
          ，其本人並不知情，與社會常情不符，所辯顯不足採。第查交予花旗銀行
          作為有清償能力證明之所有權狀即台台北市○○○路○段十二巷五十七弄
          七十六號二樓之土地及房屋，業於八十年十月一日經拍賣過戶予他人，有
          土地所有權狀、建築改良物所有權狀及其謄本各一份在卷可稽。
    （二）被告於花旗銀行核發信用卡後，僅分別於八十五年八月十二日、九月十日
          、十月十九日、十一月十六日、十二月十一日繳納卡號為四五六三—一八
          ００—七九三０—一八０一之ＶＩＳＡ卡前一月之最低應繳金額四．九七
          ○元、九．一八八元、四．六六四元、四．二三八元及四．九七七元，及
          於八月十二日、九月十日、十月十九日及十二月十一日繳納卡號五四三三
          —七四００—二七九二—四四０三之ＭＡＳＴＥＲ卡之前一月最低應繳金
          額一八．七一一元、五．一六五元、一八．六六四元及七．四一五元，有
          花旗銀行帳單十三紙附卷可稽。
    （三）又，被告既有使用上開二張信用卡，且均僅繳納最低應繳金額，則其亦必
          知尚有未繳納之款項；且其於八十六年九月二十二日出國後仍有繼續使用
          前揭信用卡，故被告辯稱因出國未收到花旗銀行催繳通知一節，亦屬卸責
          之詞，不足採信。本件事証明確，被告犯行堪以認定。
二、按被告持用信用卡消費，係詐得現實財物；雖被告消費後，被告免給付消費款予
    店家，而係由發卡銀行依約支付該消費款項予店家，而被告應於消費之次月給付
    該款項於發卡銀行；惟被告既係詐得現實財物，且店家交付財物仍受發卡銀行意
    思支配，核被告所為係犯刑法第三百三十九條第一項之詐欺取財罪（最高法院二
    十五年非字第一一九號判例參照）。被告先後多次詐欺犯行，時間緊接，構成要
    件相同，顯係基於概括犯意而反覆為之，應依連續犯規定以一罪論，並加重其刑
    。爰審酌被告犯罪之動機、目的、所受之刺激、手段、品行、智識程度及詐得財
    物之價值及被告事後已與花旗銀行達成和解，並有還款承諾書在卷等一切情狀，
    量處如主文所示之刑，並諭知易服勞役之折算標準，以示懲儆。
據上論斷，應依刑事訴訟法第二百九十九條第一項前段，刑法第五十六條、第三百三
十九條第一項、第四十二條第二項、罰金罰鍰提高標準條例第一條前段、第二條，判
決如主文。
本案經檢察官張進豐到庭執行職務
中      華      民      國      八十九      年      三    月    三十    日
                                        臺北地方法院刑事第六庭
                                            法  官  梁  耀  鑌
右正本証明與原本無異。
如不服本判決應於判決送達後十日內向本院提出上訴狀。
                                            書記官  呂  淑  芳
中      華      民      國      八十九      年      四    月     一     日
附錄本案論罪科刑法條全文
刑法第三百三十九條
意圖為自己或第三人不法之所有，以詐術使人將本人或第三人之物交付者，處五年以
下有期徒刑、拘役或科或併科一千元以下罰金。
以前項方法得財產上不法之利益或使第三人得之者亦同。
前二項之未遂犯罰之。


司法院資訊處製作；財團法人民間司法改革基金會備份。
